臺灣橋頭地方法院民事裁定
109年度消債清字第72號
聲請人即債  蔡倩倩  
務人                    8樓之1                          
0000000000000000

代  理  人  田杰弘  法扶律師
上列當事人因消費者債務清理事件聲請清算，本院裁定如下：
    主  文
聲請人蔡倩倩自民國一百零九年九月二十一日下午四時起開始清
算程序。
命司法事務官進行本件清算程序。
    理  由
一、聲請意旨略以：聲請人即債務人蔡倩倩前向金融機構辦理消
    費借貸、信用卡契約等，致積欠無擔保債務計新臺幣（下同
    ）2,534,399元，因無法清償債務，乃於民國109年3月間向
    本院聲請前置調解，惟因無法負擔債權人所提還款方案，而
    於109年5月7日調解不成立，因聲請人有不能清償債務或有
    不能清償之虞，復未經法院裁定開始更生程序或宣告破產，
    爰依法聲請准予裁定清算等語。
二、按「債務人不能清償債務或有不能清償之虞者，得依本條例
    所定更生或清算程序，清理其債務。」消費者債務清理條例
    （下稱消債條例）第3條定有明文。衡以消費者與金融機構
    間債之關係之發生，係依契約自由原則及相互間之信賴為基
    礎，此為社會經濟活動得以維繫及發展之重要支柱，債務人
    經濟窘迫，固不應任其自生自滅，債權人一方之利益，仍不
    能因之摒棄不顧。是債務人於協商程序中，自應本於個人實
    際財產及收支狀況，依最大誠信原則，商討解決方案。如終
    究不能成立協商，於聲請更生或清算時，法院審酌上開條文
    所謂「不能清償或有不能清償之虞」，自宜綜衡債務人全部
    收支、信用及財產狀況，評估是否因負擔債務，而不能維持
    最基本之生活條件；所陳報之各項花費，是否確屬必要性之
    支出；如曾有協商方案，其條件是否已無法兼顧個人生活之
    基本需求等情，為其判斷之準據。
三、經查：
  ㈠聲請人前向各金融機構辦理消費借貸、信用卡契約等，致現
    積欠無擔保債務至少2,534,399元，前即因無法清償債務，
    而於109年3月間向本院聲請前置調解，因無法負擔債權人所
    提還款方案而於109年5月7日調解不成立等情，此有109年3
    月26日前置調解聲請狀所附債權人清冊、財團法人金融聯合
    徵信中心前置協商專用債權人清冊、信用報告、調解筆錄等
    件在卷可稽，堪信為真實。
  ㈡聲請人稱其現無業，惟於108年12月至109年4月間任職於順遠
    工程有限公司，依薪資轉帳存摺內頁所示未遭扣薪之薪資總
    額為133,660元，核每月平均薪資26,732元，另查其名下無
    財產，108年度申報所得118,909元，核每月平均所得9,909
    元，勞工保險投保薪資23,100元，惟每月領有單親生活補助
    2,479元等情，此有財產及收入狀況書明書、勞工保險被保
    險人投保資料表、綜合所得稅各類所得資料清單及財產資料
    歸屬清單、薪資證明書、109年7月15日陳報狀所附薪資轉帳
    存摺內頁、領取補助存摺內頁等件附卷可證。則查無聲請人
    有其他收入來源，佐以聲請人提出薪資轉帳存摺內頁為證，
    則聲請人主張之收入來源，應全非虛罔，是以聲請人原工作
    每月平均薪資26,732元加計補助2,479元後，共29,211元作
    為核算其償債能力之基礎，應能反映收入能力狀況。
  ㈢至支出部分，聲請人稱需扶養1名未成年子女，每月支出扶養
    費7,860元。按直系血親相互間，互負扶養之義務，民法第1
    114條第1款定有明文。查聲請人育有1名99年生未成年子女
    ，其名下無財產，107、108年度無申報所得等情，有戶籍謄
    本、綜合所得稅各類所得資料清單及財產資料歸屬清單附卷
    可證，扶養費用部分，依消債條例第64條之2第1、2項，並
    參照消民法第1118、1119條規定，其負扶養義務之程度，亦
    應考量其目前身負債務之窘境，所負擔之扶養義務能力，自
    非比一般，在無其他更為詳實之資料可供佐證之情形下，故
    本院認定以109年度高雄市最低生活費標準之1.2倍15,719元
    為標準，則與認領其子之父親分擔後，聲請人每月應支出之
    扶養費應以7,860元為度（計算式：15,719÷2＝7,860），聲
    請人主張每月扶養費7,860元，應屬可採；至聲請人個人日
    常生活必要費用部分，審酌聲請人負債之現況，基於社會經
    濟活動之互賴及誠信，該日常生活所需費用，自應節制開支
    ，不得有超越一般人最低生活標準之享受，否則反失衡平，
    本院依消債條例第64條之2第1項，參酌衛福部社會司所公告
    歷年最低生活費標準，109年度高雄市最低生活費標準13,09
    9元之1.2倍為15,719元，則聲請人每月最低生活費除有特殊
    情形並有證據證明者外，自宜以此為度，始得認係必要支出
    ，而聲請人自陳現每月個人必要生活費為15,719元，尚與上
    開標準相同，亦認可採。
  ㈣綜上所述，以聲請人現每月收入29,211元為其償債能力基準
    ，扣除其每月個人必要生活費用15,719元、扶養費7,860元
    後僅餘5,632元，而聲請人目前負債總額為2,534,399，以上
    開餘額按月攤還結果，約37年餘期間始能清償完畢，堪認聲
    請人確有不能清償債務或有不能清償之虞之情事。從而，聲
    請人主張已不能清償債務，聲請本院准予清算，依所舉事證
    及本院調查結果，即無不合。
四、末按「法院開始清算程序之裁定，應載明其年、月、日、時
    ，並即時發生效力。」、「法院裁定開始更生或清算程序後
    ，得命司法事務官進行更生或清算程序，必要時得選任律師
    、會計師或其他適當之自然人或法人一人為監督人或管理人
    。」，消費者債務清理條例第83條第1項、第16條第1項分別
    定有明文。本件聲請人其目前收入及財產狀況，不能履行債
    務，未償之債務亦屬不能清償，有如上述。從而，聲請人聲
    請清算，洵屬有據，應予准許，爰命司法事務官進行本件清
    算程序。
五、依消費者債務清理條例第11條第1項、第83條第1項、第16條
    第1項，裁定如主文。
中　　華　　民　　國　 109　　年　　9 　　月　　21　　日
              　        　民事庭　法　官　李姝蒓
以上正本係照原本作成。
本裁定已於109年9月21日下午4 時公告。
本裁定不得抗告。
中　　華　　民　　國　 109　　年　　9 　　月　　21　　日
  　                              書記官　郭南宏